【裁判字號】    94,訴,1342
【裁判日期】    950125
【裁判案由】    確認董事會決議無效等
【裁判全文】
臺灣臺中地方法院民事判決              94年度訴字第1342號
原      告  乙○○○
被      告  巔峰電信股份有限公司
兼上一人之
法定代理人  甲○○
被      告  丙○○
共      同
訴訟代理人  羅豐胤律師
            洪明儒律師
上列當事人間請求確認董事會決議無效等事件，本院於民國95年
1月4日言詞辯論終結，判決如下：
    主    文
確認被告甲○○、丙○○所為之被告巔鋒電信股份有限公司民國
93年3月26日之股東會及董事會之決議不存在。
原告其餘之訴駁回。
訴訟費用由被告負擔二分之一，餘由原告負擔。
    事實及理由
壹、程序事項：
    原告經合法通知，未於最後言詞辯論期日到場，核無民事訴
    訟法第三百八十六條各款所列情形，爰依被告之聲請，由其
    一造辯論而為判決。
貳、兩造爭執要旨：
  一、原告主張：
    (一)原告為巔峰電信股份有限公司（以下稱巔峰電信公司）
        之股東，持有巔峰電信公司150股，被告甲○○及丙○
        ○亦為巔峰電信公司之股東。又被告甲○○自民國（下
        同）92年12月間起擔任巔峰電信公司董事長後，意圖掌
        控公司，於擔任董事長期間從未召開董事會及股東會，
        原告亦未參加董事會及股東會。94年2月間，原告有意
        出售巔峰電信公司之股份，前往經濟部中部辦公室查詢
        ，竟發現被告甲○○及丙○○共同偽照原告之簽名，及
        93年3月26日之股東會議事錄及董事會議紀錄，改選董
        事長及監察人，並偽照原告參加董事會之簽名，選舉甲
        ○○為董事長，並由丙○○擔任紀錄，進而持向中部辦
        公室登記完畢。而系爭股東會及董事會決議，係被告甲
        ○○及丙○○以偽造文書方式所製作，巔峰電信公司於
        93年3月26日實際並未召開股東會及董事會，故該股東
        會及董事會之決議根本不存在。又因系爭選舉董事長之
        董事會決議不存在，被告甲○○自始並未被選任為董事
        長，被告丙○○亦自始並未被選任為董事。為此，爰提
        起本件訴訟，請求判決：(1)確認被告甲○○、丙○○所
        為之被告巔鋒電信公司93年3月26日之股東會及董事會
        之決議不存在；(2)確認被告甲○○與被告巔鋒電信公司
        之董事長及董事委任關係不存在；確認被告丙○○與被
        告巔鋒電信公司之董事委任關係不存在。
    (二)被告甲○○、丙○○二人於93年3月26日以後所代理巔
        峰電信公司對外之一切經營及管理行為，均依照93年3
        月26日之股東會及董事會決義，故93年3月26日之股東
        會及董事會決議是否存在，攸關被告巔鋒電信公司後續
        經營之效力（如簽發公司支票及以公司名義對外借貸之
        行為），故原告請求確認上開股東會及董事會決議不存
        在，即有受確認判決之利益。
    (三)被告巔鋒電信公司於93年3月26日並未召開股東會之事
        實，業經被告甲○○及訴外人楊宏文於本院94年度訴字
        第1997號撤銷股東會決議事件開庭時自承在案，且被告
        丙○○於臺灣高等法院臺中分院94年度抗字第506號返
        還股票事件中，亦否認有參加上開股東會及擔任紀錄之
        事實，足證被告巔鋒電信公司於93年3月26日確實並未
        召開股東會及董事會，上開股東會及董事會自屬不存在
        。被告甲○○與被告丙○○未被選任為董事長及董事，
        彼等與被告巔鋒電信公司間之委任關係即不存在。
  二、被告抗辯：
    (一)原告訴之聲明第一項，請求確認被告巔鋒電信公司93年
        3月26日之董事會決議不存在，乃請求確認法律關係基
        礎事實之訴。經查巔鋒電信公司93年3月26日董事會決
        議選任被告甲○○為巔鋒電信公司董事長，而本件原告
        起訴狀聲明第二項即已請求確認被告甲○○與被告巔鋒
        電信公司就董事長職位之委任關係不存在，顯見並無不
        能提起他訴之情形，不符民事訴訟法第二百四十七條第
        二項規定，依同法第二百四十九條第一項第六款規定，
        原告訴之聲明第一項應予裁定駁回。
    (二)據被告甲○○於另案陳明被告巔鋒電信公司93年3月26
        日當天事實上沒有召開股東會，但全體股東都知此事，
        股東會決議之前各股東即有同意此事，該次股東會主要
        內容是因為原告之子柯博仁轉讓股份予原告，有關股東
        會之決議內容係與柯博仁溝通，柯博仁表示將股東會決
        義告知原告等語。即當日雖無股東會之開會，但仍係由
        股東間交換意見後，再作成決議。故被告巔鋒電信公司
        雖未依法通知股東、召開股東會做成決議，然此應屬股
        東會之召集程序及決議方法違反法令規定，僅為股東會
        決議可否撤銷之問題。
    (三)依卷內經濟部中部辦公室於93年3月31日核准巔鋒電信
        公司申請變更證記資料中就93年3月26日之董事會簽到
        簿、董事會議事紀錄等，其中願任同意書、董事會簽到
        簿、董事會議事錄有原告之簽名，原告對其擔任董事一
        節，並無爭執，可見董事願任書之效力為原告所是認，
        上開書面簽名應為原告或其授權之人所簽。且檢具之原
        告身份證影本，原告並未抗辯遺失或遭人盜用，足見為
        原告所提出。
    (四)被告甲○○於92年12月26日股東會當選董事，同日董事
        會中當選董事長，任期自92年12月26日起至95年12月26
        日止，有經濟部中部辦公室巔鋒電信公司登記資料可稽
        。據此，被告甲○○與被告巔鋒電信公司間原即有委任
        關係存在。被告巔鋒電信公司93年3月26日之股東會及
        董事會決議縱係不存在或無效，僅表示被告甲○○與被
        告巔鋒電信公司93年3月26日成立之委任關係不存在，
        然被告甲○○與被告巔鋒電信公司於92年12月26日成立
        之委任關係並無影響。而被告丙○○之情形，亦同。
    (五)並聲明：原告之訴駁回。
參、本件經兩造整理並協議簡化爭點如下：
  一、不爭執事項：（本院採為判決之基礎）
    (一)依被告巔峰電信公司之登記案卷所示，被告巔峰電信公
        司於93年3月26日前之股東為甲○○、丙○○、柯博仁
        、楊宏文四人，甲○○持有股數175股、丙○○持有股
        數25股、柯博仁持有股數150股、楊宏文持有股數150股
        ，且依92年12月26日股東臨時會選任甲○○、丙○○、
        柯博仁為董事，楊宏文監察人；同日董事會選任甲○○
        為董事長，任期均自92年12月26日起至95年12月25日止
        。
    (二)依被告巔峰電信公司之登記案卷所示，柯博仁於93年3
        月26日將其股份全數讓與原告乙○○○。被告巔峰電信
        公司並於該日上午九時召集股東會，選任甲○○、丙○
        ○、乙○○○為董事；於該日上午十時三十分召開董事
        會，選任甲○○為董事長。
    (三)原告於94年4月22日以巔峰電信公司董事身分，公告派
        任丁○○為該公司總經理。
  二、爭執之事項：
    (一)原告訴之聲明一：「確認被告甲○○、丙○○二人所為
        之被告巔峰電信公司93年3月26日之股東會及董事會決
        議不存在。」是否違反民事訴訟法第二百四十七條第二
        項規定而不得提起？
    (二)被告巔峰電信公司93年3月26日之股東會決議是否不存
        在？
    (三)被告巔峰電信公司93年3月26日之董事會決議是否不存
        在？
    (四)被告巔峰電信公司93年3月26日之股東會及董事會決議
        如果不存在，被告甲○○與被告巔峰電信公司之董事長
        及董事委任關係是否不存在？
    (五)被告巔峰電信公司93年3月26日之股東會決議如果不存
        在，被告丙○○與被告巔峰電信公司之董事委任關係是
        否不存在？
肆、得心證之理由：
  一、原告訴之聲明一：「確認被告甲○○、丙○○二人所為之
      被告巔峰電信公司93年3月26日之股東會及董事會決議不
      存在。」是否違反民事訴訟法第二百四十七條第二項規定
      而不得提起？說明如下：
    (一)按確認法律關係之訴，非原告有即受確認判決之法律上
        利益者，不得提起之；確認證書真偽或為法律關係基礎
        事實存否之訴，亦同，民事訴訟法第二百四十七條第一
        項定有明文。又確認之訴非原告有即受確認判決之法律
        上利益者，不得提起。所謂即受確認判決之法律上利益
        ，係指法律關係之存否不明確，原告主觀上認其在法律
        上之地位有不安之狀態存在，且此種不安之狀態，能以
        確認判決將之除去者而言，若縱經法院判決確認，亦不
        能除去其不安之狀態者，即難認有受確認判決之法律上
        利益，最高法院52年台上字第1240號判例可資參照。準
        此可知，原告如有即受確認判決之法律上利益者，即得
        提起確認之訴。
    (二)被告甲○○、丙○○所為之被告巔峰電信公司93年3月2
        6日之股東會及董事會決議不存在，固然為被告甲○○
        與被告巔峰電信公司之董事長及董事委任關係是否存在
        ，及被告丙○○與被告巔峰電信公司之董事委任關係是
        否存在之基礎事實，但被告既然抗辯被告巔峰電信公司
        93年3月26日之股東會及董事會決議不存在，被告甲○
        ○、丙○○仍得依92年12月26日之股東臨時會及董事會
        之決議行使董事長及董事之職權，顯然原告聲明一之確
        認事項，無法以聲明二之確認事項所涵蓋，若不准原告
        提起聲明一之確認事項，則原告應受該確認判決之法律
        上利益，即無從加以保障，而有損害其訴訟權。從而原
        告訴之聲明一：「確認被告甲○○、丙○○二人所為之
        被告巔峰電信公司93年3月26日之股東會及董事會決議
        不存在」，難謂違反民事訴訟法第二百四十七條第二項
        規定而不得提起。
  二、被告巔峰電信公司93年3月26日之股東會決議是否不存在
      ？說明如下：
    (一)原告主張被告巔鋒電信公司於93年3月26日並未召開股
        東會之事實，業經被告甲○○及訴外人楊宏文於本院94
        年度訴字第1997號撤銷股東會決議事件開庭時自承在案
        ，及被告丙○○於臺灣高等法院臺中分院94年度抗字第
        506號返還股票事件中，亦否認有參加上開股東會及擔
        任紀錄等情，為被告所不爭執，故足信為真正。
    (二)被告雖以93年3月26日當日雖無股東會之開會，但仍是
        由股東間交換意見後，再作成決議等語置辯。但查，股
        份有限公司股東會之召集及決議，公司法第一百七十一
        條至第一百七十五條定有其一定之程序及方法。被告巔
        鋒電信公司於93年3月26日當日既未召開股東會，自無
        作成股東會決議之可能。至於被告等人嗣後縱使相互交
        換意見後作成決議，此亦非股東會決議，至多僅能謂股
        東間之共識而已。
    (三)被告巔鋒電信公司於93年3月26日既未召開股東會，自
        無從作成股東會決議，已如前述。從而被告甲○○、丙
        ○○所為之被告巔鋒電信公司93年3月26日之股東會決
        議，實際上即不存在。
  三、被告巔峰電信公司93年3月26日之董事會決議是否不存在
      ？說明如下：
      被告巔鋒電信公司於93年3月26日既未召開股東會，自無
      可能於當日隨後又召集董事會。而股份有限公司股董事會
      之召集及決議，公司法第二百零三條至第二百零七條定有
      其一定之程序及方法。被告巔鋒電信公司於93年3月26日
      當日既未召開董事會，自無作成董事會決議之可能。從而
      被告甲○○、丙○○所為之被告巔鋒電信公司93年3月26
      日之董事會決議，實際上即不存在。
  四、被告巔峰電信公司93年3月26日之股東會及董事會決議如
      果不存在，被告甲○○與被告巔峰電信公司之董事長及董
      事委任關係是否不存在？說明如下：
    (一)被告巔峰電信公司93年3月26日之股東會及董事會決議
        並不存在，已如前述。而所謂不存在，乃當然、自始、
        絕對不存在。被告巔峰電信公司嗣後作成之股東會議事
        錄、董事會議事錄及簽到簿等相關資料，均無從補正該
        不存在之股東會及董事會。而基於該不存在之股東會及
        董事會所選任之董事及董事長，自亦無從憑以行使董事
        及董事長之職權。
    (二)惟被告巔峰電信公司於93年3月26日前，曾於92年12月2
        6日股東臨時會選任被告甲○○、被告丙○○、訴外人
        柯博仁為董事，訴外人楊宏文監察人；同日董事會選任
        被告甲○○為董事長，任期均自92年12月26日起至95年
        12月25日止。被告甲○○依前開股東臨時會決議及董事
        會決議受選任而與被告巔峰電信公司成立之董事長及董
        事委任關係，既至95年12月25日始為終止，而被告巔峰
        電信公司93年3月26日之股東會及董事會決議又屬不存
        在，其自無從影響被告甲○○與被告巔峰電信公司原已
        成立之委任關係。從而被告甲○○與被告巔峰電信公司
        之董事長及董事委任關係，自仍存在。
  五、被告巔峰電信公司93年3月26日之股東會決議如果不存在
      ，被告丙○○與被告巔峰電信公司之董事委任關係是否不
      存在？說明如下：
      被告巔峰電信公司於93年3月26日前，曾於92年12月26日
      股東臨時會選任被告丙○○為董事，任期自92年12月26日
      起至95年12月25日止，已如前述。被告丙○○依前開股東
      臨時會決議受選任而與被告巔峰電信公司成立之董事委任
      關係，既至95年12月25日始為終止，而被告巔峰電信公司
      93年3月26日之股東會決議又屬不存在，其自無從影響被
      告丙○○與被告巔峰電信公司原已成立之委任關係。從而
      被告丙○○與被告巔峰電信公司之董事委任關係，自仍存
      在。
  六、綜上所述，原告請求確認被告甲○○、丙○○所為之被告
      巔鋒電信公司93年3月26日之股東會及董事會之決議不存
      在，為有理由，應予准許。其餘逾此部分之請求，則無理
      由，應予駁回。
伍、一造辯論及訴訟費用負擔之依據：民事訴訟法第三百八十五
    條第一項前段、第七十九條。
中    華    民    國    95    年    1     月    25    日
                  民事第一庭    法  官  游文科
正本係照原本作成。
如對本判決上訴，須於判決送達後20日內向本院提出上訴狀。
中    華    民    國    95    年    1     月    25    日
                                書記官


司法院資訊處製作；財團法人民間司法改革基金會備份。
